【裁判字號】    91,易緝,606
【裁判日期】    920129
【裁判案由】    恐嚇取財等
【裁判全文】
臺灣臺中地方法院刑事判決                        九十一年度易緝字第六六號
    公  訴  人  臺灣臺中地方法院檢察署檢察官
    被      告  子○○  男  四.
右列被告因恐嚇取財等案件，經檢察官提起公訴（九十一年度偵字第二二０一號、九
十一年度偵字第三八九二號），本院判決如左：
    主  文
子○○無罪。
    事  實
一、公訴意旨略以：被告子○○與數名姓名年籍不詳之成年男子共組「擄車勒贖集團
    」，庚○○（業經本院九十一年度易字第一四一０號判決確定在案）基於幫助恐
    嚇取財之犯意，於民國九十年十月間某日，以新臺幣（下同）四千元之代價，提
    供不知情之林玉雪（庚○○母親）所有臺中沙鹿郵局0000000－0000
    000號帳戶，供子○○集團作為恐嚇取財之用。子○○所組上開擄車勒贖集團
    ，其等共同基於意圖為自己不法所有之概括犯意聯絡，於附表編號一至六所載之
    時、地，連續竊取丙○○、巳○○、辰○○、丑○○、癸○○、卯○○等六人如
    附表所示之自用小客車；得手後，復以附表編號一至六所示之方式，連續以電話
    對丙○○等六人恐嚇稱：須匯款贖車，否則要將車子解體等語，致丙○○等六人
    心生畏懼，而將如附表編號一至六所示之現金匯入前述林玉雪之帳戶中，再由子
    ○○集團中不詳姓名之成年人領款朋分花用，並通知丙○○等六人至指定地點取
    回失竊之自用小客車。嗣於如附表編號七至十四所示時、地，庚○○亦加入子○○集團，共同基於意圖為自己不法所有之概括犯意聯絡，先後於附表編號七至十
    四所載之時、地，推由該集團中之不詳姓名成年男子，連續竊取戊○○、甲○○
    、羅振亮、丁○○、寅○○、乙○○、己○○及自稱「黃大千」者等八人如附表
    編號七至十四所示之自用小客車；得手後，復以附表編號七至十四所示之方式，
    連續以電話對戊○○等八人施以恐嚇，致戊○○等八人心生畏懼，而將如附表編
    號七至十四所示之現金匯入前述林玉雪之帳戶中，再由庚○○與不詳姓名之成年
    人領款。庚○○等人取得贖款後，再以電話通知戊○○等八人至指定地點取回失
    竊之自用小客車。迨於如附表編號十五所示時、地，該擄車勒贖集團所屬之姓名
    年籍不詳成年男子，又共同基於同一概括之犯意聯絡，竊取壬○○所駕駛其妻辛○○所有之車號ＬＦ─六一五五號自用小客車；得手後，旋將該自用小客車駛離
    現場，而藏匿於不詳地點。未幾，子○○即於同日十四時許指示庚○○依車號Ｌ
    Ｆ─六一五五號自用小客車內所取得之資料，由庚○○共同基於同一概括之犯意
    聯絡，以公用電話對該車使用人壬○○恐嚇稱：匯款至其指定之帳戶內，以換取
    被竊之自用小客車，否則便要將該自用小客車解體當廢鐵賣掉等語，致壬○○心
    生畏懼，幾經還價後，庚○○遂命壬○○將二萬五千元匯至上開林玉雪帳戶內。
    迄同日十四時三十分許，庚○○正在臺中市○○區○○路四段八０一號全家便利
    超商前，以電話再對壬○○恐嚇時，為警循線查獲而未遂，因認被告涉有刑法第
    三百四十六條第一項恐嚇取財罪嫌、同條第三項、第一項之恐嚇取財未遂罪嫌與
    同法第三百二十條第一項之竊盜罪嫌。
二、公訴意旨認被告子○○涉犯刑法第三百四十六條第一項恐嚇取財罪嫌、同條第三
    項、第一項之恐嚇取財未遂罪嫌與同法第三百二十條第一項之竊盜等罪嫌，係以
    同案被告庚○○於警訊及偵查中均坦白承認，且據告訴人丙○○、巳○○、辰○○、丑○○、癸○○、卯○○、戊○○、甲○○、羅振亮、丁○○、寅○○、乙○○、己○○、壬○○於警詢時指述綦詳，並有林玉雪所有臺中沙鹿郵局000
    0000號帳號之交易明細表、臺中市警察局車輛失竊證明單、車輛車牌失竊作
    業－查詢車輛認可資料、車籍作業系統－查詢認可資料、車輛竊盜、車牌失竊資
    料個別查詢報表－查詢車輛認可資料、匯款單等附卷可稽，復有同案被告庚○○
    所有供恐嚇用之電話卡一張、被告子○○所有供犯罪所用之鑰匙一串及林玉雪所
    有之金融卡一張扣案足資佐證為其論據。
三、按犯罪事實應依證據認定之，無證據不得推定其犯罪事實；又不能證明被告犯罪
    者，應諭知無罪之判決。刑事訴訟法第一百五十四條、第三百零一條第一項分別
    定有明文。次按事實之認定，應憑證據，如未能發現相當證據，或證據不足以證
    明，自不能以推測或擬制之方法，以為裁判基礎；又認定不利於被告之事實，須
    依積極證據，苟積極證據不足為不利於被告事實之認定時，即應為有利於被告之
    認定，更不必有何有利之證據。最高法院四十年臺上字第八六號、三十年上字第
    八一六號判例參照。經查，訊據被告堅詞否認有為右揭犯行，辯稱：伊並不認識
    庚○○，且未涉犯上開犯罪事實等語；經查，同案被告即證人庚○○到庭證述：
    當初伊係看報紙，始將母親林玉雪之帳號出賣予綽號「木易」之人，與該人見過
    二次面，嗣其要伊去領錢，領一次錢給付四千元予伊，後來其要伊撥打恐嚇電話
    ，打電話一次即給付伊六千元，但伊不認識在庭之被告，當時警訊時，伊告訴警
    員綽號「木易」之人曾被三分局或五分局之警員開過槍，警察調五、六張口卡予
    伊指認，伊覺得被告長得比較像，惟當庭的被告比綽號「木易」之人矮，且較壯
    碩等情，核與被告上揭所辯伊不認識證人庚○○等語相符。顯見證人庚○○前於
    警訊時證述如附表所示被害人所有車輛係被告與其同夥竊取後，告知所竊車輛之
    停放地點，再指示證人庚○○打電話恐嚇如附表所示被害人付款贖車等詞，已非
    無瑕疵；又證人庚○○因如附表所示之竊盜、恐嚇等犯行，業經本院於九十一年
    八月十二日以九十一年度易字第一四一０號刑事判決判處有期徒刑三年確定；且
    同行為所涉流氓犯行，復另經臺灣高等法院臺中分院於九十一年八月十三日裁定
    交付感訓處分確定，有本院九十一年度易字第一四一０號刑事判決、臺灣高等法
    院臺中分院九十一年度感抗字第四五號刑事裁定各一件在卷可稽，證人庚○○已
    受相當之處罰，而證人庚○○僅於每次領款或打電話恐嚇取財領款時分別獲得四
    千至六千元之代價，大部分恐嚇取財所得之款項均交由該指示其恐嚇被害人付款
    之人取得，已據其在警訊及本院審理時證述明確，故果被告確係竊車後，指示證
    人庚○○恐嚇如附表所示被害人匯款及領款之人，則證人庚○○於自己已獲法律
    上之制裁後，是否有再袒護被告之必要，尚非無疑，且參以證人庚○○證述之情
    節有如前所指之瑕疵，是自亦不能僅以證人庚○○在警訊時惟一之證述，而在無
    其他證據可資佐證認定證人庚○○之證述與事實相符時，即遽認被告確有如公訴
    人所指之上開犯行。末查，如附表所示被害人丙○○等人分於警訊時所指述之情
    節，並匯款單、車輛竊盜、車牌失竊資料個別查詢報表─查詢車輛認可資料等，
    固足認被害人等人確有車輛被竊，及遭恐嚇取財等事實，惟均不足以證明該竊取
    被害人車輛之人及以電話恐嚇被害人付款或匯款贖車之人，即係被告。是被告前
    揭所辯，尚屬可採。此外，復查無其他積極證據足資證明被告有何公訴人所指之
    行為，核屬不能證明被告犯罪，揆諸前開判例，應諭知被告無罪之判決。
四、至於臺灣彰化地方法院檢察署檢察官以九十一年度偵緝字第四四０號案件（含九
    十一年度偵字第三二三號共計七宗卷宗），認被告涉犯竊盜、恐嚇取財罪嫌，與
    本案具有連續犯之關係，屬於裁判上一罪而移送併辦部分，因本案業為無罪判決
    ，自無從併案，應予退回，由檢察官依法處理，附此敘明。
據上論斷，應依刑事訴訟法第三百零一條第一項，判決如主文。
中      華      民      國      九十二      年    一      月    二十九  日
                                      臺灣臺中地方法院刑事第一庭
                  法官    楊  曉  惠
右正本證明與原本無異。
如不服本判決，應於送達後十日內向本院提出上訴狀（須附繕本），上訴於臺灣高等
法院臺中分院。
                                          書記官
中      華      民      國      九十二      年    一      月    二十九  日


司法院資訊處製作；財團法人民間司法改革基金會備份。
